---
title: "dplyr"
author: "Jędrzej Rybczyński"
date: "7/29/2021"
output: pdf_document
---

```{r setup, include=FALSE}
knitr::opts_chunk$set(echo = TRUE)
library(tidyverse)
library(PogromcyDanych)
setLang(lang = 'eng')
```

## 1. Zbiór danych airquality zawiera informacje o warunkach pogodowych w Nowym Yorku od maja do września 1973 roku. Wykonaj poniższy fragment kodu (pamiętaj o odpowiednich bibliotekach) aby przygotować dane do dalszych ćwiczeń.
```{r echo=TRUE, results='hide'}
airquality %>%
  select(Temp, Month, Day) %>%
  as_tibble() -> data.set
```
### (a) Przekształć dane w postać szeroką. Kluczem powinien być miesiąc, a wartościami temperatura.
```{r echo=TRUE}
data.set %>%
  pivot_wider(names_from = 'Month', values_from = 'Temp') -> df.wide
```  

### (b) Dane szerokie z poprzedniego podpunktu przywróć do postaci długiej.
```{r echo=TRUE}
df.wide %>%
  pivot_longer(cols = -Day, names_to = 'Month', values_to = 'Temp')
```  
\newpage

### (c) Połącz zmienne Day oraz Month w nową zmienną Date o formacie %d.%m.
```{r echo=TRUE}
data.set %>%
  unite('Date', Day:Month, sep = '.') -> df.Date
```  

### (d) Podziel uprzednio utworzoną zmienną Date na dwie zmienne: Day oraz Month.
```{r echo=TRUE}
df.Date %>%
  separate(Date, into = c('Day', 'Month'), sep = '\\.')
```  

### (e) Wygeneruj pięć braków w danych za pomocą poniższego kodu. Zastąp braki danych (NA) przez Unknown. 
```{r echo=TRUE, results='hide'}
set.seed(1000)
data.set[sample(nrow(data.set), 5, replace = FALSE), 'Temp'] <- NA
```
```{r echo=TRUE}
data.set %>%
  replace_na(list(Temp = 'Unknown', Month = NA, Day = NA)) -> check
```  

### (f) Zastąp braki w danych za pomocą uzupełniania przez ostatnią zaobserwowaną wartość.
```{r echo=TRUE}
data.set %>%
  fill(Temp, .direction = 'downup') -> data.set
```  





\newpage
## 2. Wszystkie polecenia w tym zadaniu dotyczą zbioru auta2012 z pakietu PogromcyDanych.
### (a) Ile cech jest cechami jakościowymi?
```{r echo=TRUE}
sum(sapply(auta2012, function(x) is.factor(x)))
```  
### (b) Która marka samochodów jest najpopularniejsza?
```{r echo=TRUE}
auta2012 %>%
  group_by(Brand) %>%
  summarise(n = n()) %>%
  arrange(-n) %>%
  top_n(1)
``` 
### (c) Ile procent samochodów jest napędzane benzyną?
```{r echo=TRUE}
auta2012 %>%
  group_by(Type.of.fuel) %>%
  summarise(n = n()) %>%
  arrange(-n) %>%
  mutate(Perc = round(n / nrow(auta2012) * 100, 2)) %>%
  select(Type.of.fuel, Perc)
``` 
### (d) Ile aut od 2000 PLN?
```{r echo=TRUE}
auta2012 %>%
  count(Price.in.PLN >= 2000)
``` 
### (e) Ile procent aut ma pojemność silnika większą bądź równą 1500 cm3?
```{r echo=TRUE}
auta2012 %>%
  filter(Engine.cubic.capacity >= 1500) %>%
  summarise(Perc = (n() / nrow(auta2012)) * 100)
```
### (f) Ile aut zostało zarejestrowanych w Polsce i jest tańsze od 2000 PLN?
```{r echo=TRUE}
auta2012 %>%
  filter(Price.in.PLN < 2000, Country.of.current.registration == 'Polska') %>%
  summarise(number = n())
``` 
### (g) Ile procent aut ma pojemność silnika większą od 1500 cm3 i jest dieslem.
```{r echo=TRUE}
auta2012 %>%
  filter(Engine.cubic.capacity > 1500,
  Type.of.fuel == 'olej napedowy (diesel)') %>%
  summarise(perc = (n() / nrow(auta2012)) * 100)
``` 
### (h) Wybierz jedynie auta marki Volkswagen. Dla tak wybranych danych utwórz tablicę kontyngencji dla zmiennej Type.of.fuel.
```{r echo=TRUE}
auta2012 %>%
  filter(Brand == 'Volkswagen') %>%
  count(Type.of.fuel)
``` 
### (i) Wybierz jedynie auta marki Volkswagen. Dla tak wybranych danych wyznacz średnią cenę i średni przebieg.
```{r echo=TRUE}
auta2012 %>%
  filter(Brand == 'Volkswagen') %>%
  summarise(mean.price = mean(Price.in.PLN), 
            mean.mileage = mean(Mileage, na.rm = TRUE))
``` 
### (j) Wyznacz średnią cenę dla każdej marki.
```{r echo=TRUE}
auta2012 %>%
  group_by(Brand) %>%
  summarise(mean.price = mean(Price.in.PLN), n = n()) %>%
  arrange(desc(mean.price))
``` 
### (k) Wybierz jedynie auta Toyota Corolla. Dla tak wybranych danych wyznacz pierwszy i trzeci kwartyl ceny.
```{r echo=TRUE}
auta2012 %>%
  filter(Brand == 'Toyota', Model == 'Corolla') %>%
  summarise(Q1 = quantile(Price.in.PLN, 0.25),
            Q3 = quantile(Price.in.PLN, 0.75))
``` 
### (l) Wybierz jedynie auta marki Toyota. Dla tak wybranych danych, dla każdego modelu wyznacz średnią cenę. Wyniki przedstaw posortowane w kolejności malejącej.
```{r echo=TRUE}
auta2012 %>%
  filter(Brand == 'Toyota') %>%
  group_by(Model) %>%
  summarise(mean.price = mean(Price.in.PLN), n = n()) %>%
  filter(n >= 50) %>%
  arrange(-mean.price)
``` 
### (m) Wybierz auta Volkswagen Passat z roku 2006. Dla tak wybranych danych wyznacz średnią cenę. Ile spośród wybranych aut jest tańsze od 35 000 PLN?
```{r echo=TRUE}
auta2012 %>%
  filter(Brand == 'Volkswagen', Model == 'Passat', Year == 2006) %>%
  summarise(mean.price = mean(Price.in.PLN),
            cheaper.than.35000 = sum(Price.in.PLN < 35000),
            count = n())
``` 
### (n) Wybierz jedynie auta z roku 2007. Dla tak wybranych danych ile mamy aut każdej marki? Przedstaw wyniki w postaci posortowanej (kolejność rosnąca) po wielkości każdej grupy.
```{r echo=TRUE}
auta2012 %>%
  filter(Year == 2007) %>%
  count(Brand) %>%
  arrange(n) %>%
  as_tibble()
``` 
\newpage

## 3. Zbiór danych Fertility z pakietu AER zawiera informacje na temat zamężnych kobiet w wieku 21-35 lat, które posiadają dwoje lub więcej dzieci (spis z roku 1980 w USA).
### (a) Przyjrzyj się danym wykorzystując np. polecenie glimpse().
```{r echo=TRUE}
data(Fertility, package = 'AER')
glimpse(Fertility)
``` 
### (b) Wybierz wiersze od 35 do 50 i kolumny age oraz work.
```{r echo=TRUE}
Fertility %>%
  slice(35:50) %>%
  select(age, work)
```
### (c) Wybierz ostatni wiersz danych.
```{r echo=TRUE}
Fertility %>%
  tail(1)
```
### (d) Ile kobiet miało trzecie dziecko?
```{r echo=TRUE}
Fertility %>%
  count(morekids)
```
### (e) Która z kombinacji płci (4 możliwości) dla pierwszej dwójki dzieci jest najpopularniejsza?
```{r echo=TRUE}
Fertility %>%
  count(gender1, gender2) %>%
  arrange(n)
```
### (f) Wyznacz procent kobiet pracujących 4 tygodnie lub mniej biorąc pod uwagę czynnik rasowy.
```{r echo=TRUE}
Fertility %>%
  group_by(afam, hispanic, other) %>%
  summarise(Perc = sum(work < 4) / n())
```
### (g) Wyznacz procent kobiet w wieku 22-24 lat, których pierwszym dzieckiem był chłopiec.
```{r echo=TRUE}
Fertility %>%
  filter(between(age, 22, 24)) %>%
  summarise(Perc = mean(gender1 == 'male'))
```
\newpage
### (h) Dla jakiej rasy proporcja chłopców jako pierwsze dziecko jest najmniejsza. Ile jest takich?
```{r echo=TRUE}
Fertility %>%
  group_by(afam, hispanic, other) %>%
  summarise(Perc = mean(gender1 == 'male'),
            n = sum(gender1 == 'male')) %>%
  arrange(Perc)
```
### (i) Wyznacz procent kobiet posiadających trzecie dziecko z podziałem na płeć dwóch pierwszych dzieci.
```{r echo=TRUE}
Fertility %>%
  group_by(gender1, gender2) %>%
  summarise(perc = mean(morekids == 'yes')) %>%
  arrange(perc)
```
\newpage


## 4. Zbiór danych Theoph zawiera dane z eksperymentu dotyczącego farmakokinetyki teofiliny. Wykonaj poniższy fragment kodu aby uzyskać obiekt df.
```{r echo=TRUE, results='hide'}
df <- tibble::as_tibble(Theoph)
```
### (a) Wybierz wszystkie kolumny pomiędzy (włącznie) Subject i Dose.
```{r echo=TRUE}
df %>%
  select(Subject:Dose)
``` 
### (b) Posortuje dane biorąc jako pierwsze kryterium wagę (rosnąco), a jako drugie czas (malejąco).
```{r echo=TRUE}
df %>%
  arrange(desc(Wt), Time)
``` 
### (c) Dodaj dodatkową zmienną weight.cat, która opsiuje klasyfikację osób według poniższego schematu:
### • Poniżej 66,8 kg – Welterweight,
### • 66,8 – 72,57 – Light-Middleweight,
### • 72,57 – 76,2 – Middleweight,
### • Powyżej 76,2 kg – Super-Middleweight.
```{r echo=TRUE}
df %>%
  mutate(weight.cat = ifelse(Wt < 66.8, 'Welterweight',
                             ifelse(Wt <= 72.57, 'Light-Middleweight',
                                    ifelse(Wt <= 76.62, 'Middleweight',
                                           'Super-Middleweight')))) -> df1
df1
``` 
### (d) Pogrupuj dane ze względu na zmienną weight.cat i znajdź średni czas i sumę dawek dla każdej kategorii wagowej.
```{r echo=TRUE}
df1 %>%
  mutate(weight.cat = factor(weight.cat,
                             levels =  c('Welterweight',
                                         'Light-Middleweight',
                                         'Middleweight',
                                         'Super-Middleweight'),
                             ordered = TRUE)) %>%
  group_by(weight.cat) %>%
  summarise(mean.time = mean(Time), sum.dose = sum(Dose))
``` 
